---
title: "miRNA_v2"
author: "Daniel Feldbacher"
date: "17/01/2020"
output: html_document
---

# Analyse von miRNA/mRNA Interaktionen

## Laden der Libraries und setzen der Pfade
```{r libraries, message=FALSE}
library(miRLAB)
library(ggplot2)
library(clusterProfiler)
library(org.Hs.eg.db)
library(survival)
library(survminer)
library(pheatmap)
library(factoextra)
library(RColorBrewer)

options(stringsAsFactors = FALSE)
```
```{r lib_hidden, message=FALSE, echo=FALSE}
library(DT)
library(formattable)
```

```{r miRLAB Pfade, cache=TRUE}
dataPath<-"~/Documents/miRNA_analysen/target_prediction/Oncotyrol_combined_numeric.csv"
```

## Laden und Vorbereiten der Daten
* in den Zeilen stehen die Patienten/Proben, in den Spalten die einzelnen miRNAs  
* miRNAs und mRNAs müssen in zu einer Tabelle vereinigt werden  
* die Daten müssen in den numeric type konvertiert werden  

Es werden nur jene miRNAs verwendet, die in zumindest einer Probe mindestens 10 Mal vorkommen.

```{r merge data, cache=TRUE}
miRNA<-read.delim("~/Documents/Oncotyrol_miRNA_editing/Oncotyrol_miARma.cut_bw1_ReadCount.tab")
miRNA<-miRNA[rowSums(miRNA >= 10) >= 1, ]
miRNA<-data.frame(t(miRNA)) #Zeilen und Spalten tauschen

mRNA<-read.delim("~/Documents/RNAedit/RNA_editing_R_project/2018_12_20_norm_counts.txt")
mRNA[ , 4]<-NULL #!!Nur für diese Datei notwendig, da der Patient bei den miRNAs fehlt!!
mRNA<-data.frame(t(mRNA)) #Zeilen und Spalten tauschen

combined<-cbind(miRNA, mRNA)
combined<-lapply(combined, as.numeric)

#Kombinierte Daten in ein CSV schreiben; ohne Zeilennamen!
write.table(combined, dataPath, row.names = FALSE, sep = ",")
```

## Berechnen des Pearson Koeffizienten
Zuerst werden zwei Variablen erstellt, welche die Spalten in miRNA und mRNA teilen.
Danach werden die Korrelationen zwischen allen miRNA/mRNA Paaren brechnet, sowie die 100 stärksten Korrelationen extrahiert.

```{r Peasron, cache=TRUE, message=FALSE}
cause<-1:ncol(miRNA)
effect<-(ncol(miRNA) + 1):ncol(as.data.frame(combined))
pearson<-Pearson(dataPath, cause, effect)
pearsonTop<-Extopk(pearson, 100)

write.table(pearsonTop, "~/Documents/miRNA_analysen/target_prediction/results/Pearson_top100.txt", quote = FALSE, sep="\t", row.names = FALSE)
```

Als Illustration sind hier die ersten 10 Einträge abgebildet. Zur Erläuterung: in der vierten Spalte ist der Betrag des Korrelationskoeffizienten eingetragen, damit die Einträge geordnet werden können. Ansonsten würden positive Korrelationen immer über negative gestellt werden.

```{r display top 10, echo=FALSE, message=FALSE}
top10<-pearsonTop[1:10, ]
colnames(top10)<-c("miRNA", "mRNA", "Korr.", "Betrag d. Korr.")
formattable(as.data.frame(top10))
rm(top10)
```

## Verarbeiten der Ergebnisse
### a) Verbinden mit Expressionsdaten von miRNA

In dieser Darstellung werden miRNAs, die in CLL und B-Zellen unterschiedlich exprimiert werden, mit jener mRNA Verbunden, die damit am stärksten korreliert.
Von den Expressionsdaten werden nur diejenigen verwendet, die eine False Discovery Rate von < 0.01 besitzen.
Des weiteren werden die Daten mit einem so genannten left join verbunden. Also werden alle Zeilen der ersten Tabelle(Expressionsdaten) verwendet und diesen, wenn verfügbar, die Daten der zweiten Tabelle(Korrelationen) angehängt.

```{r match genes, cache=TRUE}
#Für jede miRNA wird die am stärksten korrelierende mRNA in eine Tabelle geschrieben

#Erstellen des leeren Data Frames
topList<-data.frame(
  miRNA = character(), 
  Gene = character(), 
  Corr = numeric())

for(i in 1:ncol(pearson))
{
  #Für die Sortierung muss der Betrag der Korrelation verwendet werden(siehe oben)
  current<-pearson[, i]
  ordered<-lapply(current, abs)
  ordered<-ordered[order(unlist(ordered), decreasing = TRUE)]
  
  #Folgender Werte werden in die Tabelle geschrieben:
  #miRNA Name
  #Genname
  #Korrelationskoeffizient
  topList[i, 1]<-colnames(pearson)[i]
  topList[i, 2]<-names(ordered)[1]
  topList[i, 3]<-current[[names(ordered)[1]]]
}

#Laden der Expressionsaten:
demiRNA<-read.delim("~/Documents/miRNA_analysen/target_prediction/Oncotyrol_cut_bw1_EdgeR_results_Type.tab.txt")
demiRNA<-demiRNA[which(demiRNA$FDR <= 0.01), ]

demiRNAInfo<-merge(x=demiRNA, y=topList, by.x="X", by.y = "miRNA", all.x = TRUE)
write.table(demiRNAInfo, "~/Documents/miRNA_analysen/target_prediction/Oncotyrol_demiRNA.info.txt", sep="\t", quote = FALSE)
```

```{r display top 10 different expression Info, echo=FALSE}
top10<-demiRNAInfo[1:10, ]
formattable(top10)
rm(top10)
```

Die Häufigkeiten der gematchten Gene werden mit einem einfachen Balkendiagramm dargestellt.

```{r matched genes graph, results='hide', cache=TRUE}
#Aus den Daten müssen die Zeilen ohne Gene entfernt werden
graphData<-demiRNAInfo[which(!is.na(demiRNAInfo$Gene)), ]
graph<-ggplot(graphData, aes(x=Gene)) + #legt die darzustellenden Daten fest
  geom_bar() + #Darstellung als Balkendiagramm
  theme(axis.text.x = element_text(angle = 90)) #dreht die X-Achsenbeschriftung um 90°, um überlappung zu verhindern

pdf("~/Documents/miRNA_analysen/target_prediction/results/gene_frequency.pdf")
print(graph)
dev.off()
```

```{r display matched genes, echo=FALSE}
print(graph)
rm(graph)
rm(graphData)
```

### b) Gene Ontology
Durch groupGO werden die ausgewählten Gene nach verschieden Kriterien gruppiert. Zur Auswahl stehen:  
  * MF-Molekulare Funktion des Genproduktes  
  * CC-Zelluläre Struktur, in der das Genprodukt aktiv ist  
  * BP-Biologische Prozesse und Pathways, an denen das Gen beteiligt ist  
Festgelegt wird dies durch den "ont" Parameter der Funktion. In diesem Beispiel wird BP verwendet.  

Zuerst müssen die IDs der Gene in das ENTREZ System umgeschrieben werden. Dies wird durch eine Funktion der clusterProfiler automatisiert.

```{r entrez, warning=FALSE, cache=TRUE, message=FALSE}
enterezIds<-bitr(demiRNAInfo$Gene, fromType = "SYMBOL", toType = "ENTREZID", OrgDb = "org.Hs.eg.db")
demiRNAEntrez<-merge(x = demiRNAInfo, y = enterezIds, by.x="Gene", by.y="SYMBOL", all.x=TRUE)

ggo<-groupGO(gene = demiRNAEntrez$ENTREZID, OrgDb = "org.Hs.eg.db", ont = "BP", level = 3, readable = TRUE)
```

Der Output der Funktion ist ein groupGOResult Objekt. Die Ergebnisse können mit dem @result Operator als Dataframe ausgelesen werden.

```{r gene ontology, cache = TRUE}
ggoResult<-ggo@result
ggoResult<-ggoResult[which(ggoResult$Count > 0), ]
write.table(ggoResult, "~/Documents/miRNA_analysen/target_prediction/results/Oncotyrol_GO.txt", quote = FALSE, sep = "\t", row.names = FALSE)
```
```{r display gene ontology, echo=FALSE, message=FALSE}
datatable(ggoResult, rownames = FALSE, filter = "top", options = list(pageLength = 5, scrollX = T))
```

### c) KEGG Datenbank
Eine ähnliche Analyse lässt sich auch mit der KEGG Datenbank durchführen. Dafür werden ebenfalls ENTREZ Ids benötigt. Der Name des Organismus muss dem Code in jener entsprechen. Eine Liste der möglichen Namen findet sich unter http://www.genome.jp/kegg/catalog/org_list.html  
**Wichtig!** Diese ID *muss* in einzelnen Anführungszeichen '' angegeben werden.

```{r KEGG, chache = TRUE}
eKEGG<-enrichKEGG(gene=demiRNAEntrez$ENTREZID, organism = 'hsa', pvalueCutoff = 0.05)
keggResult<-eKEGG@result
keggResult<-keggResult[which(keggResult$p.adjust <= 0.05), ]
write.table(keggResult, "~/Documents/miRNA_analysen/target_prediction/results/Oncotyrol_KEGG.txt", sep="\t", quote = FALSE, row.names = FALSE)
```
```{r display KEGG, echo=FALSE}
datatable(keggResult, rownames = FALSE, filter = "top", options = list(pageLength = 5, scrollX = T))
```

### d) MSigDb Analyse
In der MSig Dtenbank werden die Gene in 8 große Gruppen eingeordnet:  
  * H: hallmark gene  
  * C1: positional gene sets  
  * C2: curated gene sets  
  * C3: motif gene sets  
  * C4: computational gene sets  
  * C5: GO gene sets  
  * C6: oncogenic signatures  
  * C7: immunologic signatures  
  
Für dieses Beispiel werden die Gruppen H, C2, C6 und C7 verwendet. Man kann die Gruppen einzeln oder als .zip File auf http://software.broadinstitute.org/gsea/msigdb runterladen.

```{r MSigDB ,cache=TRUE, message=FALSE}
gmtH<-read.gmt("~/Documents/miRNA_analysen/target_prediction/GSEA_mSigDB/h.all.v7.0.entrez.gmt")
egmtH<-enricher(demiRNAEntrez$ENTREZID, TERM2GENE = gmtH)
hResult<-egmtH@result
hResult<-hResult[which(hResult$p.adjust <= 0.05),]
write.table(hResult, "~/Documents/miRNA_analysen/target_prediction/results/Oncytyrol_GSEA_H.txt", sep="\t", quote = FALSE, row.names = FALSE)

c2<-read.gmt("~/Documents/miRNA_analysen/target_prediction/GSEA_mSigDB/c2.cp.v7.0.entrez.gmt")
eC2<-enricher(demiRNAEntrez$ENTREZID, TERM2GENE = c2)
c2Result<-eC2@result
c2Result<-c2Result[which(c2Result$p.adjust <= 0.05),]
write.table(c2Result, "~/Documents/miRNA_analysen/target_prediction/results/Oncytyrol_GSEA_C2.txt", sep="\t", quote = FALSE, row.names = FALSE)

c6<-read.gmt("~/Documents/miRNA_analysen/target_prediction/GSEA_mSigDB/c6.all.v7.0.entrez.gmt")
eC6<-enricher(demiRNAEntrez$ENTREZID, TERM2GENE = c6)
c6Result<-eC6@result
c6Result<-c6Result[which(c6Result$p.adjust <= 0.05),]
write.table(c6Result, "~/Documents/miRNA_analysen/target_prediction/results/Oncytyrol_GSEA_C6.txt", sep="\t", quote = FALSE, row.names = FALSE)

c7<-read.gmt("~/Documents/miRNA_analysen/target_prediction/GSEA_mSigDB/c7.all.v7.0.entrez.gmt")
eC7<-enricher(demiRNAEntrez$ENTREZID, TERM2GENE = c7)
c7Result<-eC7@result
c7Result<-c7Result[which(c7Result$p.adjust <= 0.05),]
write.table(c7Result, "~/Documents/miRNA_analysen/target_prediction/results/Oncytyrol_GSEA_C7.txt", sep="\t", quote = FALSE, row.names = FALSE)
```

#### hallmark gene sets
```{r display MSigDB H, echo=FALSE}
datatable(hResult, rownames = FALSE, filter = "top", options = list(pageLength = 5, scrollX = T))
```

#### curated gene sets
```{r display MSigDB 2, echo=FALSE}
datatable(c2Result, rownames = FALSE, filter = "top", options = list(pageLength = 5, scrollX = T))
```

#### oncogenic signatures
```{r display MSigDB 6, echo=FALSE}
datatable(c6Result, rownames = FALSE, filter = "top", options = list(pageLength = 5, scrollX = T))
```

#### immunologic signatures
```{r display MSigDB 7, echo=FALSE}
datatable(c7Result, rownames = FALSE, filter = "top", options = list(pageLength = 5, scrollX = T))
```
  
***

# Analyse von miRNA editing
## Daten zusammen fassen

Die Analyse mit der Pipeline von TAU erzeugt für jede Probe eine Datei, die hier *Samplename*.binom.out.txt genannt wurde

Diese müssen zu einer großen Liste verbunden werden. Dabei werden auch gleichzeitig die Reads gefiltert. Zum einen sollen pro Probe/miRNA Paar mindestens 5 Reads vorkommen. Zusätlich soll in der Editing Info mindestens 1% der Reads editiert sein.

Außerdem wird in einem Balkendiagram dargestellt, ob gewisse miRNAs nur in CLL oder nur in B-Zellen editiert sind.

```{r combineFiles, cache=TRUE, message=FALSE, warning=FALSE, error=FALSE, results='hide'}

# Erzeugen der leeren data frames
editedCombined<-data.frame(Sample = character(),
                    type = character(),
                    miRNA = character(),
                    position = integer(),
                    editingType = character(),
                    edited = numeric(),
                    unedited = numeric(),
                    editing_level = numeric(),
                    p_value = numeric())


####################################
#MAIN LOOP
####################################
filenames<-list.dirs("~/Documents/miRNA_analysen/data/", full.names = FALSE, recursive = FALSE)[1:67]

for(i in 1:length(filenames))
{
  
  # editing info
  
  file<-read.delim(paste0("~/Documents/miRNA_analysen/data/", filenames[i], "/", filenames[i], ".binom.out.txt"), header=TRUE, sep="\t")
  
  # tryCatch verhindert abbruch, falls keine Daten vorhaned sein sollten
  tryCatch(
  {
    file[ , 13]<-filenames[i]
    file[ ,14]<-if(i <= 44) "CLL" else "B_Cell"
    file[, 15]<-file[, 8] / file[, 9]
    tempFile<-file[, c(13, 14, 5, 6, 7, 8, 9, 15, 12)]
    tempFile<-tempFile[which(tempFile$Mismatch_type == "AG" | tempFile$Mismatch_type == "UC"),]
    
    editedCombined<-rbind(editedCombined, tempFile)
  }, error=function(e){
    print(paste0("Error! Sample ", filenames[i], " has no data! Skipping sample!"))
    })

}

#filtern und abspeichern der Tabellen

colnames(editedCombined)<-c("Sample", "Type", "miRNA", "Position", "Editing_Type", "Edited", "Unedited", "Editing_Level",  "p_value_BH")
keep<-which((editedCombined$Edited >= 5.0) & (editedCombined$Editing_Level >= 0.01) & (editedCombined$p_value_BH <= 0.01))
editedCombined<-editedCombined[keep, ]
write.table(editedCombined, "~/Documents/miRNA_analysen/miRNA_editing/results_TAU.txt", sep = "\t", quote = FALSE, row.names = FALSE, col.names = TRUE)


#################
#Create Diagram
#################

graphData<-editedCombined[row.names(unique(editedCombined[ , 1:3])), ]
graph<-ggplot(graphData, aes(x=miRNA, color = Type, fill = Type)) +
  geom_bar(position = position_dodge()) +
  theme(axis.text.x = element_text(angle = 90))
pdf("~/Documents/miRNA_analysen/miRNA_editing/graphics/editing_CLLvsBCELL_TAU.pdf")
print(graph)
dev.off()
```

```{r disp_graph_edited, echo=FALSE, message=FALSE}
print(graph)
rm(graph)
```

## Clustern und Bauen der Heatmap
Nach manueller Überprüfung der editierten Sequenzen auf Artefakte/mismatches, werden die Editing levels in ein data frame geschrieben, mit den Sample IDs als Zeilen und den miRNAs als Spalten und die entfernten miRNAs ausgefiltert.

Wenn eine miRNA bei einer Probe in der unvalids.txt vorkommt, wird die entsprechende Zelle auf NA gesetzt. Alle anderen bekommen ein editing level von 0.

Beim Clustern muss durch probieren herausgefunden werden, wie viele Cluster bei einer Probe geeignet sind. Das geschieht durch den k.max Parameter.

```{r heatmap editing, cache=TRUE, message=FALSE, results='hide', warning=FALSE}
#laden der geprüften miRNAs
#checked<-read.delim("~/Documents/miRNA_analysen/miRNA_editing/miRNA_checked.txt", header=FALSE)
maxCluster<-4

# data frame bauen
patList<-filenames
mirList<-unique(editedCombined$miRNA)
editedData<-data.frame(matrix(ncol = length(patList), 
                             nrow = length(mirList)))
colnames(editedData)<-patList
rownames(editedData)<-mirList

#mit Daten füllen
for(i in 1:nrow(editedCombined))
{
  x<-editedCombined[i, 3]
  y<-editedCombined[i, 1]
  editedData[x, y]<-editedCombined[i, 8]
}

#Multiplikation mit 100 für Prozentwerte
editedData<-editedData * 100

#Entfernen der artefakte/mismatches

#TODO: neue Überprüfung auf Artefakte

#keep<-which(checked$V2 == "verified")
#editedData<-editedData[keep, ]

#unterscheidung zwischen nicht editiert und keine Daten

editedData[is.na(editedData)]<-0
# for(i in 1:nrow(editedData))
# {
#   #hole die Order, dessen unvalids.txt die miRNA enthält
#   unvalids<-system(paste0("cd ~/Documents/miRNA_analysen/data/ &&", "grep ", rownames(editedData)[i], "_ne */unvalids.txt"), intern = TRUE)
#   unvalidData<-data.frame(lapply(unvalids, function(x) strsplit(x, "\t")))
#   unvalidData<-data.frame(t(unvalidData))
#   
#   #Ordnername ausschneiden
#   unvalidData$X1<-gsub(paste0("/unvalids.txt:", rownames(editedData)[i], "_ne"), "", unvalidData$X1)
#   
#   #NAs in die betrpffenen Zellen schreiben
#   editedData[i, unvalidData$X1]<-NA
# }

#TODO: anderes File?

# for(y in 1:ncol(editedData))
# {
#   exprFile<-tryCatch(
#   {
#     read.delim(paste0("~/Documents/miRNA_analysen/data/", filenames[y], "/miRNA_expression.txt"), header = FALSE, row.names = 1)
#   }, error=function(e){
#     return("Skip")
#   }
#   )
#   if(exprFile == "Skip")
#   {
#       editedData[, y]<-NA 
#       next
#   }
#   for(x in 1:nrow(editedData))
#   {
#     if(exprFile[mirList[x], 1] == 0 | is.na(exprFile[mirList[x], 1])) editedData[x, y]<-NA
#   }
# }

#Erstellen von clustern
clusterData<-editedData
clusterData[is.na(clusterData)]<-0
res.hc <- eclust(data.frame(t(clusterData)), "hclust",k.max = maxCluster)

# Zeichnen der Heatmap
pheatmap(editedData[,order(res.hc$cluster)], #durch den order Befehl können andere CLuster verfahren als von pheatmap verwendet werden
#pheatmap(editedData,
         cluster_rows = FALSE, 
         cluster_cols = FALSE, 
         filename = "~/Documents/miRNA_analysen/miRNA_editing/graphics/editingCluster_TAU.pdf", 
         width=10, 
         height = 6,
         border_color = NA)
dev.off()
```

```{r display editing heatmap, echo=FALSE}
pheatmap(editedData[,order(res.hc$cluster)],
#pheatmap(editedData,
         cluster_rows = FALSE, 
         cluster_cols = FALSE,
         border_color = NA)
```

## Clustering mit molekularen Parametern

Zuerst wird nach dem IgVH Status sortiert.

```{r edit_IgVH, cache=TRUE, results='hide'}
#erstellen der Liste zum Sortieren
clinData<-read.delim("~/Documents/2019_11_29_Revlirit_master_table.v9.txt")
sortData<-data.frame(matrix(c(rep("SAMPLE", 67), rep("B-CELL", 67)), 
                            nrow = 67, 
                            ncol=2))
sortData[, 1]<-colnames(editedData)
colnames(sortData)<-c("PatientID", "Sorting")

sortData<-merge(x=sortData, 
                y=clinData, 
                by="PatientID", 
                all.x=TRUE)
sortData[1:44, 2]<-sortData[1:44, 3]
sortData[which(is.na(sortData$Sorting)), 2]<-"zna"
# Patienten, die keine editierte miRNA haben, extra sortieren
editedDataZero<-editedData
editedDataZero[is.na(editedDataZero)]<-0
sortData$hasData<-colSums(editedDataZero) != 0
rm(editedDataZero)

rownames(sortData)<-sortData$PatientID
annotation<-data.frame(sortData$Sorting)
rownames(annotation)<-sortData$PatientID
colnames(annotation)<-"Mutations Status"

pheatmap(editedData[,sortData$PatientID[order(sortData$Sorting, sortData$hasData)]], #durch den order Befehl können andere Cluster verfahren als von pheatmap verwendet werden
         cluster_rows = FALSE, 
         cluster_cols = FALSE, 
         filename = "~/Documents/miRNA_analysen/miRNA_editing/graphics/editing_IgVH_TAU.pdf", 
         width=10, 
         height = 6,
         annotation_col = annotation,
         border_color = NA)
dev.off()
```

```{r IgVH_heat, echo=FALSE}
pheatmap(editedData[,sortData$PatientID[order(sortData$Sorting, sortData$hasData)]],
         cluster_rows = FALSE, 
         cluster_cols = FALSE,
         annotation_col = annotation,
         border_color = NA)
```

Hier wird von den gewählten miRNAs eine Expressionsheatmap erstellt.

```{r expression gefilterte miRNA, cache=TRUE, results='hide'}
readCounts<-read.delim("~/Documents/miRNA_analysen/miRNA_editing/cut_bw1-ReadCount.tab")
colnames(readCounts)[1:44]<-gsub(".miRNA", "", colnames(readCounts)[1:44])
colnames(readCounts)[1:44]<-gsub("X", "", colnames(readCounts)[1:44])

#checked[, 3]<-gsub("-[0-9]p$", "", checked[, 1])

readCounts<-readCounts[rowSums(readCounts >= 1) >= 3, ]

#-------------------------------------
#/////////////////////////////////////
######################################
#Temporärer Fix! Später Ändern!#######
######################################
#/////////////////////////////////////
#-------------------------------------

#checked["15", 3]<-"hsa-miR-101-1"

graphData<-readCounts[mirList, ]
graphData[graphData==0]<-0.01


#mittelwert und normalisieren
graphData$mean<-rowSums(graphData[, 45:67]) / 23
graphData[, -68]<-graphData[, -68] / graphData$mean

#gleich NA setzten, wenn keine Editing Daten vorhanden
for(x in 1:ncol(editedData))
{
  for(y in 1:nrow(editedData))
  {
    if(is.na(editedData[y, x])) graphData[y, x]<- NA
  }
}
keep<-grep("hsa", rownames(graphData))
graphData<-graphData[keep, ]

#logarithmisieren
graphData[, -68]<-log2(graphData[, -68])
breaksList<-seq(-10, 10, by=1)
pheatmap(graphData[,sortData$PatientID[order(sortData$Sorting, sortData$hasData)]],
         cluster_cols = FALSE,
         cluster_rows = FALSE,
         color = colorRampPalette(rev(brewer.pal(n=7, name = "RdYlBu")))(length(breaksList)),
         breaks = breaksList,
         annotation_col = annotation, 
         filename = "~/Documents/miRNA_analysen/miRNA_editing/graphics/editedExpression_TAU.pdf",
         width=10,
         height = 6,
         border_color = NA)
dev.off()
```

```{r display selected heatmap, echo=FALSE}
pheatmap(graphData[,sortData$PatientID[order(sortData$Sorting, sortData$hasData)]],
         cluster_cols = FALSE,
         cluster_rows = FALSE,
         color = colorRampPalette(rev(brewer.pal(n=7, name = "RdYlBu")))(length(breaksList)),
         breaks = breaksList,
         annotation_col = annotation,
         border_color = NA)
```

# Analyse von Differentieller Expression

Für diese Analyse werden die Readcounts auf den Mittelwert der B-Zellen normalisiert und mit einer logarithmischen Skala dargestellt. Aufgrund des letzten Schrittes ist es wichtig, 0 Werte zu entfernen. In diesem Fall wurde entschieden, die Readcounts der betroffenen Zellen auf 1 zu setzten, wodurch die Expressionen relativ zu einander möglchst gleich bleiben.
Es werden jene miRNAs rausgefiltert, die nicht in mindestens 3 Proben mehr als 1 read haben.

```{r DE_data, cache=TRUE}
readCounts<-readCounts[rowSums(readCounts > 0) >= 3 & rowSums(readCounts[, 45:67] > 0) >= 1, ]

write.table(readCounts,"~/Documents/miRNA_analysen/miRNA_editing/ReadCount.filter.tab", sep="\t")

#Mittelwert und normalisieren
readCounts$mean<-rowSums(readCounts[, 45:67]) / 23
readCounts[, -68]<-readCounts[, -68] / readCounts$mean
```

Um unsignifikante Änderungen zu filtern, wird ein t-Test zwischen CLL und B-Zellen durchgeführt. Als cut-off wurde 0.05 gewählt. Desweiteren sollen die Gene in allen CLL samples mindestens um den Faktor 2 überexprimiert sein.

```{r DE_heat, cache=TRUE, results='hide'}
for(i in 1:nrow(readCounts))
{
  readCounts[i, "p.value"]<-t.test(x=readCounts[i, 1:44], y=readCounts[i, 45:67])$p.value
}
readCounts$p.adjust<-p.adjust(readCounts$p.value)

orderData<-readCounts[, 1:67]
orderData[is.na(orderData)]<-0.0001
readCounts$meanFC<-rowSums(orderData[, 1:44])/44

write.table(readCounts, "~/Documents/miRNA_analysen/miRNA_editing/diffExpression.nofilter.tab", sep = "\t")

graphDataDE<-readCounts[which(readCounts$p.adjust <= 0.05), ]
graphDataDE[graphDataDE == 0]<-NA
graphDataDE[order(rowSums(graphDataDE[, 1:44]), decreasing = TRUE), 1:67]<-log2(graphDataDE[, 1:67])
#graphDataDE<-graphDataDE[which(rowSums(graphDataDE[, 1:44] >= 1 | graphDataDE[, 1:44] <= -1) == 44), ]
#gibt die Skalierung der Farbskala vor
#in diesem Fall:   < -10: tief blau
#                  > 10: tief rot
#                 Farben ändern sich in 1er Schritten
breaksList<-seq(-10, 10, by=1)

#Kopie zum Sortieren ohne NAs
orderData<-graphDataDE[, 1:67]
orderData[is.na(orderData)]<-0.0001

pheatmap(graphDataDE[rownames(orderData)[order(rowSums(orderData[, 1:44]), decreasing = TRUE)], 1:67], 
         color = colorRampPalette(rev(brewer.pal(n=7, name = "RdYlBu")))(length(breaksList)), #erzeugt die individualisierte Farbskala
         breaks = breaksList, 
         filename = "~/Documents/miRNA_analysen/miRNA_editing/graphics/expressionCluster.pdf", 
         width = 10, 
         height = 6,
         cluster_rows = FALSE,
         cluster_cols = FALSE,
         border_color = NA)
dev.off()
```

```{r DE_dispHeat, echo=FALSE}
pheatmap(graphDataDE[rownames(orderData)[order(rowSums(orderData[, 1:44]), decreasing = TRUE)], 1:67], 
         color = colorRampPalette(rev(brewer.pal(n=7, name = "RdYlBu")))(length(breaksList)),
         breaks = breaksList,
         cluster_rows = FALSE,
         cluster_cols = FALSE,
         border_color = NA)
```

Nach demselben Prinzip wie oben wurden auch diese Daten nach Mutationsstatus geordnet.

```{r DE_dispHeatSort, echo=FALSE, results='hide'}

sortData[1:44, 2]<-sortData[1:44, 3]
sortData[which(is.na(sortData$Sorting)), 2]<-"zna"
annotation[, 1]<-sortData$Sorting
colnames(annotation)<-"IgVH Status"
pheatmap(graphDataDE[rownames(orderData)[order(rowSums(orderData[, 1:44]), decreasing = TRUE)],sortData$PatientID[order(sortData$Sorting)]],
         cluster_cols = FALSE,
         cluster_rows = FALSE,
         color = colorRampPalette(rev(brewer.pal(n=7, name = "RdYlBu")))(length(breaksList)),
         breaks = breaksList,
         annotation_col = annotation,
         border_color = NA)
pheatmap(graphDataDE[rownames(orderData)[order(rowSums(orderData[, 1:44]), decreasing = TRUE)],sortData$PatientID[order(sortData$Sorting)]],
         cluster_cols = FALSE,
         cluster_rows = FALSE,
         color = colorRampPalette(rev(brewer.pal(n=7, name = "RdYlBu")))(length(breaksList)),
         breaks = breaksList,
         annotation_col = annotation, 
         filename = "~/Documents/miRNA_analysen/miRNA_editing/graphics/expressionIgVH.pdf",
         width=10,
         height = 6,
         border_color = NA)
dev.off()

```

In der nächsten Darstellung werden nur jene miRNA gelisted, die in mutierten vs unmutierten IgHVs signifikant unterschiedlich exprimieren.

```{r deMutComp, cache=TRUE}
deData<-data.frame(colnames(readCounts)[1:44])
colnames(deData)<-"PatientID"
deData<-merge(deData, clinData[, 1:2], by="PatientID")

for(i in 1:nrow(readCounts))
{
  tryCatch(
  {
    readCounts[i, "mut.p.value"]<-t.test(x=readCounts[i, which(deData$Mutation_state=="mutated_IgVH")], y=readCounts[i, which(deData$Mutation_state=="unmutated_IgVH")])$p.value
  }, error = function(e)
    {
      return(NA)
    })
}

readCounts$mut.p.adjust<-p.adjust(readCounts$mut.p.value)
graphDataMut<-readCounts[which(readCounts$mut.p.adjust <= 0.05), ]
print(nrow(graphDataMut))
```

In dieser Analyse wurden keine signifikanten Unterschiede festgestellt.

## Zeitliche Verläufe

Die Zeit bis zur ersten Behandlung sowie die progressionsfreie Zeit nach Therapie werden jeweils als Kaplan-Meier Plot dargestelle. Dabei werden die Daten in die oben berechneten Cluster sortiert.

```{r kaplan-meier, cache=TRUE, results='hide', eval=FALSE}
sortData$miCluster<-res.hc$cluster

kaplanmeierDataTTFT<-survfit(Surv(TTFT,TTFT_censor) ~miCluster, data=sortData)
kaplanmeierPlotTTFT<-
  ggsurvplot(kaplanmeierDataTTFT,
             risk.table=F,
             ncensor.plot=F,
             pval=T,
             palette="jco",
             surv.median.line="v",
             xlab="TTFT from diagnosis, months",
             ylab="untreated fraction",
             legend="bottom",
             pval.coord=c(60,0.9),
             pval.size=7,
             legend.title="",
             conf.int.alpha=0.1,
             font.legend=c(12,"plain","black"),
             font.x=c(16, "plain", "black"),
             font.y=c(16, "plain", "black"),
             size=2,
             censor.size=9
             )

kaplanmeierDataPFS<-survfit(Surv(PFS_time_months, PFS_1_is_event) ~miCluster, data=sortData)
kaplanmeierPlotPFS<-
  ggsurvplot(kaplanmeierDataPFS,
             risk.table=F,
             ncensor.plot=F,
             pval=T,
             palette="jco",
             surv.median.line="v",
             xlab="PFS, months",
             ylab="untreated fraction",
             legend="bottom",
             pval.coord=c(60,0.9),
             pval.size=7,
             legend.title="",
             conf.int.alpha=0.1,
             font.legend=c(12,"plain","black"),
             font.x=c(16, "plain", "black"),
             font.y=c(16, "plain", "black"),
             size=2,
             censor.size=9
             )

```

```{r kaplan-meier-disp, echo=FALSE, eval=FALSE}
kaplanmeierPlotTTFT
kaplanmeierPlotPFS
```

### Vergleich zwischen editierten miRNAs

Hier werden die die Patienten in 2 Gruppen geteilt. Diese wird von einem Algorithmus gemacht, basierend auf der editing tiefe. Dafür werden nur Patienten verwendet, die eine mutierte IgVH haben.
*hsa-miR-6503-3p

```{r kaplan-meier edited, eval=FALSE}
# editing status
sortData$m6503<-t(editedData)[,1]

#time to first treatment
cutOffData<-sortData[which(sortData$Mutation_state == "mutated_IgVH"), ]
cutOffData[is.na(cutOffData)]<-0
survCut<-surv_cutpoint(cutOffData, time = "TTFT", event = "TTFT_censor", variables = "m6503", minprop = 0)
survCat<-surv_categorize(survCut)

kaplanmeierDataTTFT<-survfit(Surv(TTFT,TTFT_censor) ~m6503, data=survCat)
kaplanmeierPlotTTFT6503<-
  ggsurvplot(kaplanmeierDataTTFT,
             risk.table=F,
             ncensor.plot=F,
             pval=T,
             palette="jco",
             surv.median.line="v",
             xlab="TTFT from diagnosis, months",
             ylab="untreated fraction",
             legend="bottom",
             pval.coord=c(60,0.9),
             pval.size=7,
             legend.title=paste0("Cutoff: ", round(survCut$cutpoint$cutpoint, 1), "%"),
             conf.int.alpha=0.1,
             font.legend=c(12,"plain","black"),
             font.x=c(16, "plain", "black"),
             font.y=c(16, "plain", "black"),
             size=2,
             censor.size=9
             )

# progression free survival

survCut<-surv_cutpoint(cutOffData, time = "PFS_time_months", event = "PFS_1_is_event", variables = "m6503", minprop = 0)
survCat<-surv_categorize(survCut)

kaplanmeierDataPFS<-survfit(Surv(PFS_time_months, PFS_1_is_event) ~m6503, data=survCat)
kaplanmeierPlotPFS6503<-
  ggsurvplot(kaplanmeierDataPFS,
             risk.table=F,
             ncensor.plot=F,
             pval=T,
             palette="jco",
             surv.median.line="v",
             xlab="PFS, months",
             ylab="untreated fraction",
             legend="bottom",
             pval.coord=c(60,0.9),
             pval.size=7,
             legend.title=paste0("Cutoff: ", round(survCut$cutpoint$cutpoint, 1), "%"),
             conf.int.alpha=0.1,
             font.legend=c(12,"plain","black"),
             font.x=c(16, "plain", "black"),
             font.y=c(16, "plain", "black"),
             size=2,
             censor.size=9
             )
```

```{r export kaplan-meier, results='hide', eval=FALSE}
pdf("~/Documents/miRNA_analysen/miRNA_editing/graphics/survival.pdf")
kaplanmeierPlotTTFT
kaplanmeierPlotPFS
kaplanmeierPlotTTFT6503
kaplanmeierPlotPFS6503
dev.off()
```

```{r display kaplan meier 2, echo=FALSE, eval=FALSE}
kaplanmeierPlotTTFT6503
kaplanmeierPlotPFS6503
```

Anmerkung:
Da hsa-miR-6503 in so wenigen Patienten überhaupt editiert ist, ist die Aussagekraft der letzten beiden Plots unabhängig vom p-Wert gering.